【裁判字號】    98,上訴,2681
【裁判日期】    980805
【裁判案由】    違反槍砲彈藥刀械管制條例
【裁判全文】
臺灣高等法院刑事判決                98年度上訴字第2681號
上  訴  人
即  被  告  甲○○
選任辯護人  陳雅珍律師
上列上訴人因違反槍砲彈藥刀械管制條例案件，不服臺灣桃園地
方法院97年度訴字第1100號， 中華民國98年3月24日第一審判決
（起訴案號：臺灣桃園地方法院檢察署97年度偵字第12914 號）
，提起上訴，本院判決如下：
    主  文
原判決撤銷。
甲○○未經許可，持有可發射金屬具有殺傷力之空氣槍，處有期
徒刑壹年陸月，併科罰金新臺幣陸萬元，罰金如易服勞役，以新
臺幣壹仟元折算壹日。扣案如附表編號１至２所示之物，均沒收
。
    事  實
一、甲○○前於民國96年間因違反槍砲彈藥刀械管制條例案件，
    經台灣板橋地方法院以96年度訴字第4469號判決，判處有期
    徒刑1年10月，併科罰金新台幣5萬元，緩刑4年確定。 其明
    知可發射金屬或子彈具有殺傷力之各類槍砲，非經中央主管
    機關許可，不得持有，竟於97年2月間某日， 透過電腦及網
    際網路設備連接奇摩競標物網站，見有不詳姓名年籍人士在
    該網站上標售如附表所示之空氣槍1支（槍枝管制編號： 桃
    警鑑0000000000號，槍長約97公分，高約19公分，係以槍管
    後方外接高壓鋼瓶並以其內氣體作為發射動力，可發射直徑
    約6mm之金屬彈丸），經甲○○以新臺幣（下同）3,500元之
    價格競標購得，其留下地址聯絡方式於網路上，隨即以宅配
    貨到付款方式而收受該空氣槍1支。 甲○○於持有上開槍枝
    數日後， 在台北縣土城市○○路某玩具槍模型店購入鋼瓶2
    瓶、鋼珠彈1瓶， 並持該空氣槍裝上其所購得之上開氣體鋼
    瓶、鋼珠後，攜至台北縣樹林市柑園地區之郊外射擊斑鳩食
    用，而知悉該空氣槍亦必能穿透人體皮肉層而具有殺傷力，
    仍基於持有該空氣槍之故意，未經許可而持有上開具殺傷力
    之空氣槍。嗣其將該空氣槍藏放在所使用之車號9A－2551號
    自用小客車駕駛座後方，於97年5月23日下午2時許，甲○○
    駕駛上開自用小客車行經桃園縣桃園市○○○路367號前 ，
    因交通違規為警盤查，在警方尚未查知其持有上開空氣槍前
    ， 即向警方自首並主動報繳上開空氣槍1支及供該槍枝發射
    使用之鋼珠彈951顆、瓦斯鋼瓶1瓶，而查悉上情。
二、本案經桃園縣政府警察局報請臺灣桃園地方法院檢察署檢察
    官偵查起訴。
    理  由
一、證據能力之說明：
  (一)按被告之自白，非出於強暴、脅迫、利誘、詐欺、疲勞訊問
    、違法羈押或其他不正之方法，且與事實相符者，得為證據
    ；被告陳述其自白係出於不正之方法者，應先於其他事證而
    為調查，該自白如係經檢察官提出者，法院應命檢察官就自
    白之出於自由意志，指出證明之方法， 刑事訴訟法第156條
    第1項、第3項定有明文。準此，被告及辯護人對檢察官所提
    被告於警詢時及偵查中自白之證據能力俱無意見，本院亦查
    無有何顯然不正之方法取得情事，而悖於被告自由意志，是
    被告警詢時及偵查中之自白得為證據，合先敘明。
  (二)又按法院或檢察官得囑託醫院、學校或其他相當之機關、團
    體為鑑定，或審查他人之鑑定， 並準用刑事訴訟法第203條
    至第206條之1之規定；其須以言詞報告或說明時，得命實施
    鑑定或審查之人為之。第163條第1項、第166條至第167條之
    7（交互詰問相關規定）、第202條（鑑定人應於鑑定前具結
    ）之規定，於前項由實施鑑定或審查之人為言詞報告或說明
    之情形準用之。刑事訴訟法第208條第1、2項定有明文。 上
    述鑑定報告如係於審判外製作完成者，仍不失為「被告以外
    之人於審判外之陳述」，是除有傳聞法則之法定例外情形，
    否則仍無證據能力。另按被告以外之人於審判外之言詞或書
    面陳述，除法律有規定者外，不得作為證據。被告以外之人
    於審判外之陳述， 雖不符前4條（指刑事訴訟法第159條之1
    至第159條之4）之規定，而經當事人於審判程序同意作為證
    據，法院審酌該言詞陳述或書面陳述作成時之情況，認為適
    當者，亦得為證據。刑事訴訟法第159條第1項、第159條之5
    第1項，分別定有明文。 查被告對於檢察官所提出之桃園縣
    政府警察局97年5月28 日桃警鑑字第0970003853號槍彈鑑定
    書之證據能力不爭執，且上開鑑定報告之鑑定人亦為被告以
    外之人，是依傳聞法則例外之「同意性」規定，該等鑑定報
    告具證據能力。
  (三)另本件查獲照片、扣案之空氣槍（槍枝管制編號：桃警鑑00
    00000000號）、瓦斯鋼瓶、鋼珠彈，分屬書證及物證性質，
    復均與本案事實具有自然關聯性，亦無事證足認有違背法定
    程序或經偽造、變造所取得之情事，是皆有證據能力，附此
    敘明。
二、訊據被告甲○○對於上揭犯罪事實坦承不諱，其前因違反槍
    砲彈藥刀械管制條例案件，經判決確定後，對於持有空氣槍
    係違法乙事已有認知；且其於前開空氣槍裝上另行購得之前
    述鋼瓶、鋼珠後，攜至台北縣樹林市柑園地區之郊外射擊斑
    鳩食用，即可知悉該槍枝亦必能穿透人體皮肉層而具有殺傷
    力等情，均為其是認在卷。另為警查扣之該空氣槍經送桃園
    縣政府警察局鑑定結果： 送鑑空氣槍1支（槍枝管制編號：
    桃警鑑0000000000號），認係氣動式槍枝，該槍枝係以槍管
    後方外接高壓鋼瓶並以其內氣體作為發射動力，可發射直徑
    約6mm之金屬彈丸，槍長約97cm、高約19cm， 內襯金屬管，
    經試射3顆彈丸，其單位面積動能分別為每平方公分32.65焦
    耳、29.12焦耳、25.40焦耳，而依日本科學警察研究所之研
    究結果，彈丸單位面積動能達20焦耳╱平方公分，則足以穿
    入人體皮肉層；內政部警政署刑事警察局對活豬作射擊測試
    結果，彈丸單位面積動能達24焦耳╱平方公分，則足以穿入
    豬隻皮肉層等情，有該局97年5月28日桃警鑑字第097000385
    3號槍彈鑑定書在卷可稽（見偵查卷第36至39頁）， 足認上
    揭空氣槍發射彈丸單位面積動能已逾足以穿入人體皮肉層之
    標準，而具有殺傷力至明。此外，復有桃園縣政府警察局槍
    枝初步檢視照片5張、查獲之空氣槍1支、 瓦斯鋼瓶1瓶及鋼
    珠951顆，足資佐證。綜上所述，本件事證已臻明確， 被告
    如事實欄所載之犯行洵堪認定，應予依法論科。
三、核被告甲○○所為，係犯槍砲彈藥刀械管制條例第8條第4項
    之未經許可持有空氣槍罪。另按對於未發覺之罪自首而受裁
    判者，減輕其刑。但有特別規定者，依其規定。刑法第62條
    定有明文。 而槍砲彈藥刀械管制條例第18條第1項有對於「
    犯本條例之罪自首，並報繳其持有之全部槍砲、彈藥、刀械
    者，減輕或免除其刑。」之特別規定。又刑法第62條所規定
    之自首，以對於未發覺之罪，向有偵查權之機關或公務員自
    承犯罪，進而接受裁判為要件。原審為被告之重大利益，依
    職權發見被告於警詢中辯稱係主動向警方坦承並交出置放於
    上開自小客車後方乘客座座椅之扣案空氣槍等語（參偵查卷
    第7頁）， 經原審傳喚證人即查獲員警乙○○到庭具結證稱
    ：當時白天被告駕車急速紅燈右轉，違反交通規則被攔下後
    ，下車交出行照及個人證件供查驗，其等盤查一定會用無線
    電查詢受檢對象之前科，基地台回報被告有槍砲前科，其等
    並未先查看車內，即先問被告車上有無帶違禁品，被告聽聞
    略有猶豫，伊即告知如車上有違禁品主動交出較好，被告隨
    即自行到後面乘客座拿出扣案槍彈。在被告尚未交出扣案槍
    彈前，其等並未先發現被告車上有槍彈，認為被告符合自首
    之要件等情明確（見原審卷第46至49頁），足認被告於警方
    尚未知悉發覺其持有該空氣槍之犯行前，即主動向員警坦承
    並繳付所持有之該空氣槍， 合於同條例第18條第1項前段特
    設之自首要件，經本院審酌其犯罪及自首情節，爰依該條項
    規定減輕其刑。
四、原審認被告所犯罪證明確，予以論罪科刑，固非無見。惟查
    ，扣案瓦斯鋼瓶1瓶，係供扣案空氣槍發射動力所用， 屬該
    槍枝之配件，為其構造之一部分並非單獨使用，應認屬違禁
    物（最高法院81年度台上字第2121號判決參照），原判決漏
    未併予沒收，自有未合。被告上訴意旨表明被告坦承本案之
    犯行，並請求本院從輕量刑，本院核認並非全然無理由；且
    原判決既有上開可議之處，即屬無可維持，自應由本院將原
    判決予以撤銷改判。審酌被告年值青壯，智識能力非顯著欠
    缺，一時好奇而非法持有槍枝，於違反槍砲前案後，猶不知
    警惕，而擅自持有具殺傷力之空氣槍供己把玩之用，動機雖
    非惡劣，仍具有威脅社會治安之危險性，而其所持有槍枝之
    數量僅有1支，亦未持槍另犯他罪，犯後自首犯行， 態度尚
    稱良好，參以其生活狀況、品行、智識程度、犯罪之動機、
    目的、手段、所生危害等一切情狀，量處如主文第二項所示
    之刑，及就併科罰金部分諭知易服勞役之折算標準，以資懲
    儆。扣案如附表編號1所示之空氣槍1支（槍枝管制編號：桃
    警鑑0000000000號），經鑑定結果，認具有殺傷力，已認定
    如前，屬違禁物，應依刑法第38條第1項第1款之規定宣告沒
    收。扣案如附表編號2所示之物， 係被告所有供上開槍枝發
    射動力所用等情，業據被告供承在卷，核屬該槍枝之配件，
    為槍枝構造之一部分並非單獨使用，應認屬違禁物，自應依
    刑法第38條第1項第1款規定宣告沒收。 至扣案如附表編號3
    所示之物，雖可供前開扣案之空氣槍使用，惟本身不具殺傷
    力，非屬違禁物，復與被告所持之空氣槍之是否具備殺傷力
    無涉，且非槍枝之構造物之一部或主要組成零件，爰不另為
    沒收之諭知，併此敘明。
據上論斷，應依刑事訴訟法第369條第1項前段、第364條、第299
1項前段，槍砲彈藥刀械管制條例第8條第4項、第18條第1項前段
，刑法第11條前段、第42條第3項前段、第38條第1項第1款， 判
決如主文。
本案經檢察官沈世箴到庭執行職務。
中    華    民    國    98    年    8     月    5     日
                  刑事第八庭  審判長法  官  鄭文肅
                                    法  官  蔡光治
                                    法  官  劉嶽承
以上正本證明與原本無異。
如不服本判決，應於收受送達後10日內向本院提出上訴書狀，其
未敘述上訴之理由者並得於提起上訴後10日內向本院補提理由書
（均須按他造當事人之人數附繕本）「切勿逕送上級法院」。
                                    書記官  魏淑娟
中    華    民    國    98    年    8     月    5     日
附錄：本案論罪科刑法條全文
槍砲彈藥刀械管制條例第8條
未經許可，製造、販賣或運輸鋼筆槍、瓦斯槍、麻醉槍、獵槍、
空氣槍或第四條第一項第一款所定其他可發射金屬或子彈具有殺
傷力之各式槍砲者，處無期徒刑或五年以上有期徒刑，併科新臺
幣一千萬元以下罰金。
未經許可，轉讓、出租或出借前項所列槍枝者，處五年以上有期
徒刑，併科新臺幣一千萬元以下罰金。意圖供自己或他人犯罪之
用，而犯前二項之罪者，處無期徒刑或七年以上有期徒刑，併科
新臺幣一千萬元以下罰金。
未經許可，持有、寄藏或意圖販賣而陳列第一項所列槍枝者，處
三年以上十年以下有期徒刑，併科新臺幣七百萬元以下罰金。
第一項至第三項之未遂犯罰之。
附表：
編號1：扣案之具有殺傷力之空氣槍壹支（槍枝管制編號：桃警
       鑑0000000000號）。
編號2：扣案之二氧化碳瓦斯鋼瓶壹瓶。
編號3：扣案之鋼珠彈壹瓶（共951顆）。


司法院資訊處製作；財團法人民間司法改革基金會備份。
